臺灣高等法院民事裁定
111年度聲字第131號
聲  請  人  蔡月惠  
上列聲請人因與相對人蔡滿堂間債務人異議之訴事件，對於中華
民國111年2月16日臺灣士林地方法院111年度救字第19號裁定，
提起抗告（本院111年度抗字第385號），聲請訴訟救助，本院裁
定如下：
    主  文
聲請駁回。
    理  由
一、相對人持原法院108年度訴字第1303號及本院109年度上易字
    第818號（下稱第818號）確定判決為執行名義聲請強制執行
    (109年度司執字第73165號)，請求聲請人應將臺北市○○區○○
    街000號1樓房屋（下稱系爭房屋）遷讓返還予相對人。聲請
    人提起債務人異議之訴（案號：原法院110年度補字第772號
    〈下稱772號〉），向原法院聲請訴訟救助，經原裁定駁回，
    提起抗告（本院111年度抗字第385號），並就抗告費新臺幣
    1,000元聲請訴訟救助。聲請意旨略以：其為獨居老人，生
    活拮据並具低收入戶證明，實無資力支付抗告費，又相對人
    係串通長兄始有權利取得系爭房屋，其提起債務人異議之訴
    非顯無勝訴之望，爰依民事訴訟法第107條規定，聲請訴訟
    救助等語。
二、按當事人無資力支出訴訟費用，且非顯無勝訴之望者，法院
    應依聲請，以裁定准予訴訟救助，民事訴訟法第107條第1項
    定有明文。所謂顯無勝訴之望，係指法院就當事人主張之事
    實，無須調查辯論，即知其應受敗訴之裁判者而言。聲請人
    主張其為獨居老人，家境清寒、屬第二類低收戶，無資力支
    出訴訟費用，固提出全國財產稅總歸戶財產查詢清單、109
    年度綜合所得稅各類所得資料清單、臺北市○○區低收入戶證
    明書以為釋明(原裁定卷37至41頁)，然查：
　㈠聲請人提起本件債務人異議之訴係主張：系爭房屋為兩造之
    祖母蔡阿里於民國35年間取得，借名登記為相對人名義，蔡
    阿里收養一子一女，姑母蔡彩玉於20幾歲死亡，由兩造之父
    蔡松年繼承，蔡松年死亡後，由其母及6名子女共同繼承，
    其為系爭房屋之共有人等情，有民事停止執行聲請狀及債務
    人異議之訴起訴狀可參（原法院772號卷13頁），其另主張
    已取得系爭房屋原始所有權人即蔡阿里之贈與、相對人串通
    兄長始取得系爭房屋權利等情（本院卷5至6頁），是聲請人
    所主張上開事實之發生時點均係在本院第818號訴訟於109年
    10月13日言詞辯論期日前，本院第818號確定判決就上開攻
    擊防禦方法已生遮斷效，並非執行名義成立後或前訴訟言詞
    辯論終結後，始發生消滅或妨礙相對人請求之事由，不符合
    強制執行法第14條第1項所定債務人異議之訴之要件，其提
    起債務人異議之訴，無須調查辯論，即知其應受敗訴之裁判
    ，是其聲請訴訟救助，亦非有據。原裁定以聲請人之債務人
    異議之訴顯無勝訴之望，而駁回訴訟救助之聲請，於法並無
    不合。
  ㈡從而，原裁定駁回聲請人訴訟救助之聲請，核無不合，聲請
    人提起抗告，惟依其所主張抗告理由，亦顯無勝訴之望，是
    其就抗告費聲請訴訟救助，依前揭規定，為無理由，不應准
    許。
三、據上論結，本件聲請為無理由，爰裁定如主文。  
中　　華　　民　　國　　111 　年　　4 　　月　　11　　日
                    民事第四庭   
                        審判長法  官  傅中樂
                              法  官  管靜怡
                              法  官  呂淑玲
正本係照原本作成。
不得抗告。
中　　華　　民　　國　　111 　年　　4 　　月　　11　　日
 　　　　　　　　　　　　     書記官  黃雯琪